【裁判字號】    95,易,1503
【裁判日期】    950629
【裁判案由】    偽造文書等
【裁判全文】
臺灣臺中地方法院刑事判決              95年度易字第1503號
公  訴  人  臺灣臺中地方法院檢察署檢察官
被      告  甲○○
上列被告因偽造文書等案件，經檢察官提起公訴（九十五年度偵
字第一○○八七號），被告就被訴事實為有罪之陳述，經本院合
議庭裁定由受命法官獨任進行簡式審判程序，本院判決如下：
    主    文
甲○○連續意圖為自己不法之所有，而侵占對於業務上所持有之
物，處有期徒刑柒月。
    犯罪事實
一、甲○○係乙○○所經營位於臺中市○區○○路一九九號好修
    蛋行之業務人員，負責送貨及收取貨款之職務，為從事業務
    之人，竟基於意圖為自己不法之所有，及行使業務上登載不
    實之概括犯意，於民國九十四年十月、十一月間，趁其代表
    好修蛋行向附表一所示客戶收取貨款之機會，將附表一所示
    金額之貨款（總計新臺幣《下同》十四萬三千七百七十元）
    ，予以侵占入己，並虛偽填載如附表二所示之中山餐廳、中
    山大慶、中山早點等客戶購貨賒帳尚有如附表二所示金額之
    貨款未繳付之不實事項於其業務上所製作之好修蛋行銷貨結
    帳日報表，再交回好修蛋行而行使之，用以表示中山餐廳、
    中山大慶、中山早點等客戶之貨款尚未繳付。嗣因乙○○於
    同年十一月底，向附表一所示客戶收取貨款時，經客戶反應
    貨款業經甲○○收取，始發現上情。
二、案經乙○○訴由臺灣臺中地方法院檢察署檢察官偵查起訴。
    理    由
一、前揭犯罪事實，業據被告自白不諱，復與證人即告訴人乙○
    ○於本院審理時證述被告侵占及虛偽填載銷貨結帳日報表之
    情節明確，復有服務切結書一紙、未結清款項明細表一紙、
    本票三紙、中山醫院餐廳付款簽收簿一份、銷貨單及十月至
    十一月好修蛋行銷貨日報表各一份在卷可稽。足認被告自白
    與事實相符，本案事證明確，被告前開犯行應可認定。
二、被告係乙○○所經營位於臺中市○區○○路一九九號好修蛋
    行之業務人員，負責送貨及收取貨款之職務，為從事業務之
    人，其未將向客戶收取之貨款繳回蛋行，而供己使用，並於
    職務上應填載之每日銷貨結帳日報表上，虛偽登載前開已繳
    付貨款之客戶，仍積欠貨款之不實事項，復將日報表交回蛋
    行以行使，核其所為，均係犯刑法第三百三十六條第二款之
    業務侵占罪、刑法第二百十六條、第二百十五條之行使業務
    上登載不實文書罪。被告業務上登載不實文書之低度行為應
    為行使之高度行為所吸收，不另論罪。又其前後多次業務侵
    占及行使業務上登載不實文書之犯行，時間緊接，所犯構成
    要件相同，各顯係基於概括犯意為之，為連續犯，均應依刑
    法第五十六條之規定論以一罪，並加重其刑。被告所犯連續
    業務侵占罪、連續行使業務上登載不實文書罪間，有方法、
    目的之牽連關係，應依刑法第五十五條之規定，從一重之連
    續業務侵占罪處斷。公訴人雖僅就被告連續業務侵占之犯行
    提起公訴，惟被告前述連續行使於業務上登載不實之銷貨結
    帳日報表之犯行與業據起訴經判決有罪之業務侵占罪間有牽
    連犯之裁判上之一罪關係，為起訴效力所及，本院自得併予
    審理。爰審酌被告年輕力盛，不思以合法途徑獲取生活所需
    ，反利用業務之便，侵占好修蛋行款項，及其所得之利益，
    對蛋行所造成之損害，暨犯後坦承犯行，惟尚未償還侵占款
    項之犯後態度等一切情狀，量處如主文所示之刑。
三、公訴意旨另以：被告虛偽填載中山餐廳、中山大慶、中山早
    點等客戶購貨賒帳之不實事項於其業務上所製作之銷貨簽帳
    單，再交回好修蛋行而行使之，用以表示中山餐廳、中山大
    慶、中山早點等客戶之貨款尚未繳付，因認被告另涉犯刑法
    第二百十六條、第二百十五條之行使業務上登載不實文書罪
    云云。惟證人乙○○於本院審理時結證稱：前開公訴意旨所
    載之鎖貨簽帳單，為送貨單，係由業務員送貨予客戶後，由
    業務員填載，交由客戶簽收，以表明貨已送達客戶，將來再
    持此單據向客戶請款，而被告簽發的送貨單上所載之貨品，
    均有送予客戶，被告登載不實的部分是每日銷貨結帳日報表
    ，其將已收貨款之客戶，登載為欠款等語，足見前開公訴意
    旨所指之銷貨簽帳單，實係送貨單，由業務員依送貨之數量
    填載完成，交予客戶簽收，以表示貨物已送達，好修蛋行嗣
    再據此作為客戶向其購買貨物並已送達貨品之憑證向客戶請
    款。再依證人乙○○所證，被告所簽發之送貨單，其上所登
    載之貨品，確有送達客戶等情，實難認被告此部分有何業務
    上登載不實之情形存在，被告既無登載不實，則其將前開單
    據交回好修蛋行，即與行使業務上登載不實文書罪之構成要
    件未合，自難以該罪相繩。職是，公訴人所提出之證據或所
    指出之證明方法，尚不足為被告有罪之積極證明，或說服本
    院形成被告有罪之心證。依法原應諭知無罪之判決，惟公訴
    人認此部分與其前開所犯業務侵占罪部分有牽連犯之裁判上
    一罪關係，爰不另為無罪之諭知
據上論斷，應依刑事訴訟法第二百七十三條之一第一項、第二百
九十九條第一項前段，刑法第五十六條、第三百三十六條第二項
、第二百十六條、第二百十五條、第五十五條，罰金罰鍰提高標
準條例第一條前段，判決如主文。
本案經檢察官丙○○到庭執行職務。
中    華    民    國    95    年    6    月     29    日
                  刑事第十四庭  法  官  劉逸成
上正本證明與原本無異。
如不服本判決，應於送達後十日內向本院提出上訴狀（須附繕
本），上訴於臺灣高等法院臺中分院。
                                書記官  高勳楠
中    華    民    國    95    年    6    月     29    日
附錄論罪科刑法條
中華民國刑法第336條
對於公務上或因公益所持有之物，犯前條第一項之罪者，處一年
以上七年以下有期徒刑，得併科5000元以下罰金。
對於業務上所持有之物，犯前條第一項之罪者，處六月以上五年
以下有期徒刑，得併科三千元以下罰金。
前二項之未遂犯罰之。
中華民國刑法第216條
行使第二百十條至第二百十五條之文書者，依偽造、變造文書或
登載不實事項或使登載不實事項之規定處斷。
中華民國刑法第215條
從事業務之人，明知為不實之事項，而登載於其業務上作成之文
書，足以生損害於公眾或他人者，處三年以下有期徒刑、拘役或
五百元以下罰金。


司法院資訊處製作；財團法人民間司法改革基金會備份。
